臺灣新北地方法院刑事判決
                                    110年度金訴字第597號
公  訴  人  臺灣新北地方檢察署檢察官
被      告  周念福





上列被告因洗錢防制法等案件，經檢察官提起公訴（110 年度偵
字第5236號），被告為有罪之陳述，經本院合議庭裁定由受命法
官獨任進行簡式審判程序，判決如下：
    主  文
周念福犯三人以上共同詐欺取財罪，處有期徒刑捌月，併科罰金
新臺幣壹仟元，罰金如易服勞役，以新臺幣壹仟元折算壹日。
扣案智慧型手機壹支沒收。
    事實及理由
一、本案犯罪事實、證據，及所犯法條，除證據部分補充「被告
    周念福於本院準備程序及審理時之供述」外，餘均引用如附
    件檢察官起訴書之記載。
二、科刑：
  ㈠按犯洗錢防制法第14 條第1項之罪，在偵查或審判中自白者
    ，減輕其刑，洗錢防制法第16 條第2項定有明文。被告於準
    備、審理程序中均坦認洗錢犯行，業如前述，依上開規定，
    應就洗錢罪部分減輕其刑。
  ㈡刑法第59條之部分：按刑法第339條之4第1項第2款之三人以
    上共同詐欺取財罪，其法定刑係1 年以上7年以下有期徒刑
    ，得併科1百萬元以下罰金，然同為三人以上詐欺取財之人
    ，其原因動機不一，犯罪情節未必盡同，其以三人以上詐欺
    取財行為所造成危害社會之程度自屬有異，法律科處此類犯
    罪，所設之法定最低本刑卻同為「1 年以上有期徒刑」，不
    可謂不重，於此情形，自非不可依客觀之犯行與主觀之惡性
    二者加以考量其情狀，是否有可憫恕之處，適用刑法第59條
    之規定酌量減輕其刑，期使個案裁判之量刑，能斟酌至當，
    符合罪刑相當原則及比例、平等原則，最高法院96年度台上
    字第6103號、97年度台上字第4319號判決意旨參照。查本案
    被告周念福係依指示提領告訴人陳埏華遭詐欺而匯入款項，
    所參與之犯罪分工，與上層策劃者及實際實行詐術者相比，
    惡性較輕；再考量被告甫提領該筆款項後，即為警查獲，該
    筆款項並經扣押入庫，被告於本院準備程序及審理時，均坦
    承犯行，並同意將該筆款項全數返還告訴人，有本院110 年
    11月25日準備程序及簡式審判筆錄各1 份（見本院卷第58頁
    至第67頁）在卷可參，堪認被告已盡力彌補告訴人之損失，
    態度非惡，是認被告之犯罪情節，若科以該條之法定最輕本
    刑1 年有期徒刑，顯然過苛，客觀上足以引起一般人之同情
    ，而有情輕法重之處，爰依刑法第59條規定酌減其刑。
  ㈢爰以行為人責任為基礎，審酌被告正值青壯，不思以正當途
    徑賺取所需，竟貪圖報酬，自甘為他人所利用，加入詐欺集
    團，無視政府一再宣示掃蕩詐欺集團決心，侵害他人之財產
    法益，嚴重破壞社會秩序，同時增加檢警查緝及被害人求償
    之困難，所為實有不該；兼衡其在本案犯罪中所扮演之角色
    及參與犯罪之程度、詐取款項金額、因其洗錢之行為而造成
    金流斷點，致使對犯罪不法所得之追查更形困難；並考量被
    告素行，有臺灣高等法院被告前案紀錄表1 份在卷可查；另
    斟酌被告犯後始終坦承犯行之犯後態度，及其於該詐欺集團
    內之分工，較諸實際策畫佈局、分配任務、施用詐術之核心
    份子而言，僅居於聽從指示、代替涉險之次要性角色，兼衡
    被告之犯罪動機、目的、手段、各次犯行所生損害，及被告
    自述國中畢業之智識程度、在工地工作及與父親、奶奶同住
    之家庭經濟狀況等一切情狀（見本院卷第67頁），且本案被
    告所犯想像競合輕罪部分之洗錢防制法第14 條第1項之法定
    刑兼有自由刑及財產刑併科之規定，為免量刑漏未評價輕罪
    自由刑與財產刑兼而併罰之立法意旨，復依刑法第55條但書
    所揭櫫之輕罪科刑封鎖作用，量處如主文所示之刑，並就併
    科罰金刑部分，諭知如易服勞役之折算標準。
三、沒收：
  ㈠犯罪所用：
    扣案智慧型手機1 支，為被告所有，為本案犯行用以與上游
    聯絡所用之物，業據被告供承在卷，並有相關對話紀錄截圖
    1 份（見偵卷第73頁至第77頁）在卷可參，爰依刑法第38條
    第2項前段規定宣告沒收。
  ㈡本案被告於犯案之初即為警當場查獲，本案並無任何事證足
    認被告因本件犯行而獲有利益，爰不予宣告沒收。至扣案之
    現金9 萬元，係告訴人受騙後所匯入，為告訴人所有，有卷
    附合作金庫商業銀行長春分行110年5月11日合金長春字第11
    00001027 號函暨所檢附帳號0000000000000號帳戶新開戶建
    檔登錄單及109年12月1日至110年1月5日交易明細表1份（見
    偵卷第261 頁至第266頁）在卷可參，並經本院以110年度聲
    字第3843號裁定發還予告訴人，爰不予宣告沒收，附此敘明
    。
  ㈢至卷內另有扣案現金34萬3千元之部分（見本院卷第9頁），
    依卷內事證，尚無證據證明與本案有何關聯，爰不予宣告沒
    收。另扣案合作金庫提款卡1 張，雖係本件被告所持有，用
    以提領告訴人匯入款項之用，然非被告所有，且不具刑法上
    重要性，爰不予宣告沒收，併此敘明。
據上論斷，應依刑事訴訟法第273 條之1第1項、第299條第1項前
段，判決如主文。
本案經檢察官劉文瀚、吳育增提起公訴，檢察官秦嘉瑋到庭執行
職務。
中    華    民    國   111    年    1     月    20    日
                  刑事第十二庭  法  官  鄭淳予
上列正本證明與原本無異。
如不服本判決，應於送達後20日內敘明上訴理由，向本院提出上
訴狀，上訴於本院第二審合議庭（應附繕本）。其未敘述上訴理
由者，應於上訴期間屆滿後20日內向本院補提理由書「切勿逕送
上級法院」。
                                書記官  方信琇
中　　華　　民　　國　　111 　年　　1 　　月　　24　　日
附錄本案論罪科刑法條全文：
附錄論罪科刑法條：
洗錢防制法第2條
本法所稱洗錢，指下列行為：
一、意圖掩飾或隱匿特定犯罪所得來源，或使他人逃避刑事追訴
    ，而移轉或變更特定犯罪所得。
二、掩飾或隱匿特定犯罪所得之本質、來源、去向、所在、所有
    權、處分權或其他權益者。
三、收受、持有或使用他人之特定犯罪所得。

洗錢防制法第14條
有第二條各款所列洗錢行為者，處七年以下有期徒刑，併科新臺
幣五百萬元以下罰金。
前項之未遂犯罰之。
前二項情形，不得科以超過其特定犯罪所定最重本刑之刑。

中華民國刑法第339條之4
犯第三百三十九條詐欺罪而有下列情形之一者，處一年以上七年
以下有期徒刑，得併科一百萬元以下罰金：
一、冒用政府機關或公務員名義犯之。
二、三人以上共同犯之。
三、以廣播電視、電子通訊、網際網路或其他媒體等傳播工具，
    對公眾散布而犯之。
前項之未遂犯罰之。
附  件
臺灣新北地方檢察署檢察官起訴書
                                     110年度偵字第5236號
　　被　　　告　周念福　男　31歲（民國00年0月00日生）
　　　　　　　　　　　　住○○市○○區○○路0段000巷0號
                        （另案於法務部○○○○○○○執行
                        中）
　　　　　　　　　　　　國民身分證統一編號：Z000000000號
上列被告因詐欺案件，業經偵查終結，認應提起公訴，茲將犯罪
事實及證據並所犯法條分敘如下：
　　　　犯罪事實
一、周念福前因公共危險案件，經臺灣新北地方法院以108年度
    交簡字第1723號判決處有期徒刑2月確定，於民國108年12月2
    9日徒刑執行完畢。詎猶未能悔改，與速麟翔、陳柏舟（所
    涉詐欺等罪嫌另由本署分案偵辦中）等人共同意圖為自己不
    法所有而基於3人以上共同詐欺取財與違反洗錢防制法之犯
    意，先由真實姓名年籍不詳之成年男子於109年12月30日，
    撥打電話予陳埏華，佯稱自己係陳埏華之外甥，致陳埏華陷
    於錯誤，於110年1月4日14時36分許，匯款新臺幣（下同）1
    0萬元至徐婉芳（所涉詐欺罪嫌另行簽分偵辦）之合庫商業
    銀行（下稱合庫商銀）帳號0000000000000號帳戶，復由速
    麟翔指示陳柏舟將上開帳戶之提款卡、提款密碼交與、告知
    周念福，周念福於同日在新北市三重區三和路某處取得上開
    帳戶之提款卡後，即於同日15時37分許，至位於新北市○○區
    ○○○路00號之合庫商銀，持上開帳戶提款卡自ATM提領現金共
    9萬元。嗣於同日15時55分許，周念福欲將提領之9萬元交與
    林晉平（所涉罪嫌另為不起訴處分）以掩飾、隱匿該筆款項
    來源、去向時，在新北市○○區○○○路00號前因形跡可疑為警
    盤查，經周念福同意受搜索後，扣得上開帳戶提款卡與現金
    9萬元。
二、案經陳埏華告訴與新北市政府警察局三重分局報告偵辦。
　　　　證據並所犯法條
一、證據清單及待證事實
編號 證據名稱 待證事實  1 被告周念福於警詢、偵查中之自白 被告坦承全部犯罪事實   2 告訴人陳埏華於警詢時之指訴 佐證告訴人因遭被告所屬之詐欺集團成員詐騙而匯款至上開帳戶等事實  3 告訴人提供之匯款執據及其與詐欺集團成員間對話紀錄等資料、上開帳戶之開戶暨交易明細資料、被告提領款項之相關監視錄影畫面與被告手機內通話紀錄等翻拍照片 佐證全部犯罪事實  
二、核被告所為，係犯刑法第339條之4第1項第2款三人以上共同
    詐欺取財罪與洗錢防制法第2條第2款、第14條第1項洗錢罪
    。又被告與自稱速麟翔、陳柏舟及其等所屬詐欺集團成員間
    ，就上開犯行有犯意聯絡及行為分擔，請論以共同正犯。而
    被告持上開帳戶提款卡於密接時間、地點多次提領上開帳戶
    內款項，乃基於同一目的，於密切接近之時間所為，且侵害
    同一告訴人之財產法益，各行為之獨立性極為薄弱，依一般
    社會健全觀念，難以強行分開，在刑法評價上，應視為數個
    舉動之接續施行，請論以接續犯。復被告以一行為同時觸犯
    上開2罪名，為想像競合犯，請依刑法第55條前段規定從一
    重處斷。另被告於受有期徒刑執行完畢後之5年以內，故意
    再犯本件有期徒刑以上之罪，為累犯，請參照釋字第775號
    解釋意旨，審酌是否依刑法第47條第1項累犯規定各加重其
    刑。至警方扣得之現金9萬元，乃被告所屬詐欺集團成員之
    犯罪所得，請依刑法第38條之1第1項、第3項規定宣告沒收
    。
三、依刑事訴訟法第251條第1項提起公訴。
    此    致
臺灣新北地方法院
中　　華　　民　　國　  110 　年　　9 　　月　　14　　日
   　　　　　　　　　　　　　 檢察官 吳育增
本件正本證明與原本無異
中　　華　　民　　國　　110 　年　　9 　　月　　27　　日
                              書記官 陳朝偉
附錄本案所犯法條全文
中華民國刑法第339條之4
犯第 339 條詐欺罪而有下列情形之一者，處 1 年以上 7 年以
下有期徒刑，得併科 1 百萬元以下罰金：
一、冒用政府機關或公務員名義犯之。
二、三人以上共同犯之。
三、以廣播電視、電子通訊、網際網路或其他媒體等傳播工具，
    對公眾散布而犯之。
前項之未遂犯罰之。
洗錢防制法第2條
本法所稱洗錢，指下列行為：
一、意圖掩飾或隱匿特定犯罪所得來源，或使他人逃避刑事追訴
    ，而移轉或變更特定犯罪所得。
二、掩飾或隱匿特定犯罪所得之本質、來源、去向、所在、所有
    權、處分權或其他權益者。
三、收受、持有或使用他人之特定犯罪所得。
洗錢防制法第14條
有第二條各款所列洗錢行為者，處 7 年以下有期徒刑，併科新
臺幣 5 百萬元以下罰金。
前項之未遂犯罰之。
前二項情形，不得科以超過其特定犯罪所定最重本刑之刑。